【裁判字號】    89,訴,68
【裁判日期】    900716
【裁判案由】    違反懲治走私條例
【裁判全文】
臺灣基隆地方法院刑事判決                            八十九年度訴字第六八號
    公  訴  人  臺灣基隆地方法院檢察署檢察官
    被      告  丁○○
                丙○○
右列被告因違反懲治走私條例案件，經檢察官提起公訴 (八十八年度偵字第四二七七
號)，本院判決如左：
    主  文
丁○○共同私運管制物品進口逾公告數額，處有期徒刑壹年，緩刑伍年。
丙○○無罪。
    事  實
一、丁○○與繆誠德（通緝中），基於共同犯意之聯絡，於民國（下同）八十八年一
    月間，二人計劃在農曆春節前自香港走私進口大陸農產品大蒜七萬零五百九十九
    公斤（完稅價格新台幣（下同）八十六萬一千六百六十九元）牟取暴利。遂由繆
    誠德在香港檢具進口資料安排進口事宜，並由丁○○自八十八年一月三十日起至
    同年三月一日止，以其姊丙○○名義承租位於台北市○○○路○段九號之「燦路
    都大飯店」八０七號房作為國內連絡中心，繆誠德見準備就緒，即於同年二月間
    ，冒用「錦錫企業有限公司」（下稱錦錫公司）名義報關進口前揭大蒜，並委由
    「萬里達海運承攬運送股份有限公司」（下稱萬里達公司）之香港代理「明珠船
    務有限公司」（下稱明珠公司）不知情之業務員周恆明處理，由周恆明依繆誠德
    所提供之進口資料向萬海航運股份有限公司（下稱萬海公司）訂艙位及提領貨櫃
    ，且依繆誠德之指示，將進口貨物之相關文件、報價明細等資料註明「８０７」
    或「黃小姐」，以該飯店0000000000號傳真電話，傳真至燦路都大飯店以利丁○
    ○連繫國內提領貨物之事宜，周恆明復將上開辦妥之資料傳真予台灣之萬里達公
    司經理鄭志信，由鄭志信依上開資料，向萬海公司繳交運費及換領提單，並由不
    知情之萬里達公司鄭志信以錦錫公司之名義，向財政部基隆關稅局報運進口事宜
    ，使該管公務員將此不實之事項登載在中華民國海關艙單之公文書上，足以生損
    害於錦錫公司及關稅管理之正確性。嗣於八十八年二月二十七日保安警察第三總
    隊第二大隊接獲檢舉指本件係冒名進口，經向錦錫公司查證，該公司負責人賴青
    楊表示該公司並未委由萬海公司福春輪（Ｎ４６５航次）載運三只四十呎貨櫃（
    ＷＨＬＵ0000000、ＷＬＨＵ0000000、ＷＬＨＵ0000000
    ）之「椰纖維」，經證實係冒名進口後，保安警察第三總隊第二大隊會同基隆關
    稅局人員，前往基隆港第三貨櫃中心開櫃查驗上開貨櫃，查得走私之大陸農產品
    大蒜七萬零五百九十九公斤。
二、案經保安警察第三總隊第二大隊移送台灣基隆地方法院檢察署檢察官偵查起訴。
    理  由
壹、被告丁○○部分：
一、訊據被告丁○○均矢口否認右揭犯行，辯稱：繆誠德因積欠其債務而與之有連繫
    ，而伊係因陪同其姊丙○○北上探望因病住院之丙○○夫兄李茂聰，始住宿於燦
    路都飯店，其姊每次探望李茂聰二、三日即返回高雄，伊則繼續住宿於該飯店，
    至於傳真至飯店之進口文件、報價明細均非其所有，其簽收後均已丟棄云云。經
    查：右揭事實，業據證人賴青楊、鄭志信、萬海公司課長賴昶宏、業務員李大順
    證述綦詳，復有萬海公司提單、明珠船務公司傳真、中華民國海關艙單等影本各
    一紙附卷可佐。次查本件扣案之大蒜係管制進口貨物，其完稅價格為八十六萬一
    千六百六十九元，已逾行政院依懲治走私條例第二條第四項公告之管制物品項目
    及其數額丙項之十萬元，沒入處分業於八十八年九月五日確定等情，亦有財政部
    基隆關稅局八十九年三月二十二日基普緝字第八九一０一七九三號函一紙在卷可
    稽。另證人甲○○亦迭於警訊、偵查及本院調查中證稱：繆誠德要求其將提單及
    相關費用明細傳真至其指定0000000000號電話，並註明「８０７」或
    「黃小姐」以便其核對確認等語。而周恆明所證稱之電話號碼，經查係位於台北
    市○○○路○段九號之燦路都大飯店之傳真電話，且被告確曾八十八年一月三十
    日起至同年三月一日止住宿上址之「８０７」房，此亦有查詢電話用戶資料通知
    單、燦路都飯店旅客登記卡各一紙在卷足憑。再證人即燦路都櫃檯服務人員乙○
    ○於本院調查中亦證稱房客之傳真均係通知房客前來取走，若傳真上未寫房號只
    寫房客之姓氏，伊會確認後始請房客領取，伊未碰過亦未聽其同事說丙○○或丁
    ○○稱傳真並非渠等有或退回等語（見本院八十九年五月十八日訊問筆錄），衡
    情被告若認傳真非其所有，自應拒絕收領，豈有簽收後將之丟棄之理，足徵被告
    辯稱伊非傳真對象云云，並非可採。又查被告前因涉嫌提供其電話及銀行帳號予
    繆誠德作為走私之用，經台灣高雄地方法院檢察署以其涉有懲治走私條例第八條
    第一項罪名之幫助犯嫌提起公訴，被告亦於該案件警訊及偵查中坦承提供電話及
    銀行帳號予繆誠德，此有該案件被告警訊、偵查訊問筆錄各一份在卷可稽，嗣該
    案雖經承審法官以繆誠德係以出口國產長壽香煙為由，辦理出口報關手續，再於
    貨物出口之前申報退關，並將訂艙單上「出口品名長壽香煙」改為「一般商品」
    ，接續製作出口艙單、出口報單持以報關，伺機再以其他商品與國產長壽香煙掉
    包，回銷國內，以此方式逃漏稅捐，並未有任何出口或進口行為，所為與懲治走
    私條例第八條第一項規定之構成要件不符，而為被告丁○○無罪之諭知（此有台
    灣高雄地方法院八十八年度易字第二四九七號刑事判決影本足稽），然此已足以
    證明被告丁○○與繆誠德間關係密切，參以被告於本院訊問中亦自承伊自八十七
    年底即知繆誠德走私犯行（見本院八十九年二月二十一日訊問筆錄），及被告既
    係陪同其姊丙○○北上探病，何以於丙○○返回高雄後，竟猶長住於該飯店內等
    節，益徵被告所辯均不足採，其確於前揭時地與繆誠德基於私運管制物品進口之
    共同犯意聯絡，為繆誠德連繫國內提領貨物事宜。本案事證明確，被告犯行堪予
    認定，應依法論科。
二、按行政院依懲治走私條例公告管制物品項目及其數額丙項第三款規定，一次私運
    匪偽物品，其總額由海關照緝獲時之完稅價格計算，超過新台幣十萬元者，管制
    其進出口。本件被告丁○○為私運逾公告數額之管制物品進口，冒用錦錫公司名
    義報關，核其所為，係犯懲治走私條例第二條第一項私運管制物品罪及刑法第二
    百十四條使公務員登載不實罪。被告丁○○與繆誠德間就前開犯行，有犯意之聯
    絡及行為之分擔，均為共同正犯。又被告所犯前開二罪間，有方法、結果之牽連
    關係，為牽連犯，應依刑法第五十五條規定從一重之私運管制物品進口罪處斷。
    爰審酌被告丁○○私運未稅物品價值達八十六萬一千六百六十九元，且利用貨櫃
    大量走私管制物品，對於國際貿易及社會經濟所生危害非輕，及其犯罪後一再飾
    詞狡卸之態度等一切情狀，量處如主文所示之刑，以示懲儆。再被告丁○○前未
    曾受有期徒刑以上刑之宣告，此有本院被告全國前案紀錄表一紙附卷可憑，其等
    經本次起訴審判後，當能知所警惕，信無再犯之虞，本院認所宣告之刑以暫不執
    行為適當，均併諭知緩刑五年，以啟自新。至如事實欄第一項所載之大蒜七萬零
    五百九十九公斤，業經處分沒入，既如前述，爰不另為沒收之宣告，併此敘明。
貳、被告丙○○部分：
一、公訴意旨略以：被告丙○○與丁○○、繆誠德，基於共同犯意之聯絡，於民國（
    下同）八十八年一月間，三人計劃在農曆春節前自香港走私進口前揭大陸農產品
    大蒜牟利。遂由繆誠德在香港檢具進口資料安排進口事宜，並由丙○○、丁○○
    承租燦路都大飯店八０七號房作為國內連絡中心，繆誠德即於同年二月間，冒用
    錦錫公司名報關進口前揭大蒜，並委由萬里達公司之香港代理明珠公司不知情之
    業務員周恆明處理，並由周恆明依繆誠德所提供之進口資料向萬海公司訂艙位及
    提領貨櫃，且依繆誠德之指示，將進口貨物之相關文件、報價明細等資料註明「
    ８０７」或「黃小姐」，以該飯店之傳真電話號碼0000000000號，傳真至燦路都
    大飯店，以利丙○○、丁○○連繫國內提領貨物之事宜，周恆明復將上開辦妥之
    資料傳真予台灣之萬里達公司經理鄭志信，由鄭志信依上開資料，向萬海公司繳
    交運費及換領提單，並由不知情之萬里達公司鄭志信以錦錫公司之名義，向財政
    部基隆關稅局報運進口事宜，使該管公務員將此不實之事項登載在中華民國海關
    艙單之公文書上，足以生損害於錦錫公司及關稅管理之正確性，因認被告涉有懲
    治走私條例第二條第一項之私運管制物品進口罪嫌及刑法第二百十四條使公務員
    登載不實罪嫌等語。
三、公訴意旨認被告涉有前述罪嫌，無非係以燦路都飯店之旅客登記卡及案外人李茂
    聰之病歷影本一份等為其主要論據。訊據被告丙○○堅決否認有何公訴人所指犯
    行，辯稱：伊不認識繆誠德，伊北上係為照顧其夫兄李茂聰，其妹丁○○則係陪
    同伊住宿於燦路都飯店，伊返回高雄後丁○○則繼續居住於上址，惟其並不知丁
    ○○留在台北作何事等語。
四、按犯罪事實應依證據認定之，無證據不得推定其犯罪事實，刑事訴訟法第一百五
    十四條定有明文。又按事實審法院對於證據之取捨，依法雖有自由判斷之權，然
    積極證據不足證明犯罪事實時，被告之抗辯或反證縱屬虛偽，仍不能以此資為積
    極證據應予採信之理由（最高法院三十年上字第四八二號判例參照）。經查：被
    告丙○○曾於八十八年一月三十日至同年三月一日以其名義承租燦路都飯店八０
    七號房，且其夫兄李茂聰住院時間，係在被告退房後之八十八年四月十二日等情
    ，固有燦路都飯店旅客登記卡影本一紙及台北市立仁愛醫院病歷影本一份在卷可
    稽，惟承租房間之行為，既非犯罪構成要件行為，而遍觀全卷，復查無其他積極
    證據足資證明被告丙○○係以自己共同犯罪之意思，參與實施犯罪構成要件以外
    之行為，或以自己共同犯罪之意思，與丁○○、繆誠德事先同謀，而由渠等實施
    犯罪之行為，自難僅憑被告丙○○出名承租前開飯店房間及其抗辯為虛偽，即論
    其以私運管制物品進口罪及使公務員登載不實罪之共同正犯。揆諸前開說明，既
    不能證明被告丙○○犯罪，自應諭知無罪之判決。
據上論斷，應依刑事訴訟法第二百九十九條第一項前段，懲治走私條例第二條第一項
，刑法第十一條前段、第二十八條、第二百十四條、第五十五條、第七十四條第一款
，判決如主文。
本案經檢察官周慶華到庭執行職務
中    華    民    國      九十        年      七      月     十六     日
                                      臺灣基隆地方法院刑事第三庭
                                          法  官
右正本證明與原本無異。
如不服本判決，應於判決送達後十日內，向本院提出上訴狀。
                                          書記官
中    華    民    國      八十        年              月              日


司法院資訊處製作；財團法人民間司法改革基金會備份。
